最高法院刑事判決　　　　　　　　　 110年度台上字第5627號
　　　　　　　　　　　　　　　　　 110年度台上字第5628號
上　訴　人　溫淼文


上列上訴人因違反毒品危害防制條例等罪案件，不服臺灣高等法
院高雄分院中華民國110年5月4日第二審判決（110年度上訴字第
305、306號，起訴案號：臺灣橋頭地方檢察署108年度偵字第300
8、5420、7923、8851號），提起上訴，本院判決如下：
    主  文
上訴駁回。
    理  由
一、按刑事訴訟法第377 條規定，上訴於第三審法院，非以判決
    違背法令為理由，不得為之。是提起第三審上訴，應以原判
    決違背法令為理由，係屬法定要件，且必須依據卷內訴訟資
    料為具體之指摘，並足據以辨認原判決已具備違背法令之形
    式者，始屬相當。本件原審綜合全案證據資料，本於事實審
    法院之推理作用，認定上訴人溫淼文有如原判決事實欄（下
    稱事實）一之（一）所載，即其附表（下稱附表）二編號 1
    、2 所示分別販賣第二級毒品甲基安非他命予吳世清、鄭來
    勝之犯行，事實一之（二）所載，即其附表二編號3 所示販
    賣第一級毒品海洛因予吳叔蓉之犯行，因而維持第一審論上
    訴人以修正前毒品危害防制條例第4條第2項販賣第二級毒品
    2罪刑、同條第1項販賣第一級毒品1 罪刑，並諭知相關之沒
    收及追徵（詳如附表一所示），暨就其所處有期徒刑部分定
    其應執行有期徒刑16年4 月之判決，而駁回上訴人在第二審
    之上訴，已詳述其憑以認定之證據及理由，核其所為之論斷
    ，俱有卷存證據資料可資覆按，從形式上觀察，原判決尚無
    足以影響其判決結果之違背法令情形存在。
二、上訴意旨略以：上訴人不諳法律，不了解販賣係以營利意圖
    為構成要件，誤認有金錢及毒品之交付即為販賣，故於偵查
    中自白有販賣行為。原判決就上訴人是否有營利意圖未詳為
    說明認定，僅以一般經驗法則輔以上訴人於偵查中之自白，
    認定上訴人有本案3 次販賣毒品犯行，自屬違法等語。再吳
    世清所證，其有無在楊志鴻家中與上訴人碰面，與楊志鴻於
    第一審所證，其未見上訴人與吳世清有毒品交付等語互有矛
    盾，原審未予釐清，逕認上訴人與吳世清曾在楊志鴻家中交
    付毒品，且就2 人交易時，楊志鴻是否在場之事未予調查，
    有調查未盡之違法。縱認上訴人有於附表二編號1 所示時地
    交付甲基安非他命予吳世清，依吳世清於第一審審理時所證
    ，亦僅係其不方便購買時委託上訴人代購而已，尚難逕認上
    訴人有販賣毒品予吳世清之犯行。依鄭來勝、吳叔蓉於第一
    審審理之證述，及附表四編號1、3所示上訴人與吳叔蓉間之
    通訊監察譯文顯示：吳叔蓉：「你可以幫我調1 」，上訴人
    ：「我還沒，我等一下馬上有」，均不能否認其等有先行委
    託上訴人幫忙代購之行為。無論上訴人受委託前有無事先與
    受託人見面，僅為受委託方式有所不同，無礙於伊受委託後
    代購毒品之本質。是上訴人之代購行為，至多僅成立幫助施
    用毒品罪。原審卻認上訴人非單純幫忙代購，認上訴人有販
    賣毒品予鄭來勝、吳叔蓉之犯行，顯有違誤等語。
三、惟按毒品交易時間地點之約定、金額數量之接洽磋商，及毒
    品之交付暨收取價金，均係構成販賣毒品罪之重要核心內容
    。而所謂合資、代購或調貨行為是否構成販賣，自應視被告
    在買賣毒品過程中之交易行為特徵而定，即其究係立於賣方
    之立場，向上游取得貨源後以己力為出售之交易，抑或立於
    買方立場代為聯繫購買，加以判斷。若被告接受買方提出購
    買毒品之要約，並直接向買方收取價金並交付毒品予買方，
    自己完遂買賣之交易行為，阻斷毒品施用者與毒品提供者之
    聯繫管道，縱其所交付之毒品係其另向上游毒販所取得，仍
    屬於毒品危害防制條例所規定之販賣行為。原判決依憑上訴
    人部分供述（含偵查中之自白）、購毒者吳世清、鄭來勝、
    吳叔蓉之證述、附表四所示通訊監察譯文等證據資料，認定
    上訴人有附表二所示3次販賣毒品犯行。並說明：（1）吳世
    清於偵查中之證述係出於自由意願，並有通訊監察譯文為佐
    ，何以較為可信，第一審審理時對上訴人有利之證述應係迴
    護之詞之理由。至楊志鴻所為未見上訴人與吳世清同時到其
    家中，亦未見該2 人在其家中交易毒品等語，核與上訴人與
    吳世清所證不符，且可能受有種種外力影響而為保留之證述
    ，尚難為上訴人有利之認定（況原判決已認定上訴人與吳世
    清之毒品交易地點係在楊志鴻居所附近，並非在楊志鴻家中
    ，是關於吳世清、楊志鴻所證，上訴人與吳世清有無至楊志
    鴻家中等情，均與判決結果不生影響）。 （2）上訴人所辯
    係受鄭來勝、吳叔蓉當面委託後，再依其等所託為其等購買
    毒品，再與其等相約見面交付毒品，證明伊確係為其等代購
    毒品等語，核與鄭來勝之證述及通訊監察譯文不符，自難採
    信。況鄭來勝、吳叔蓉於偵查中均未證稱有請上訴人向何特
    定人購買毒品，顯係以上訴人為交易對象。 （3）上訴人本
    案之行為模式，顯與合資購買，或單純代購之情形不同，若
    非有利可圖，自無甘冒重典，與上開3 位購毒者為有償交付
    毒品行為，應可認其有營利意圖。已就上訴人之行為何以成
    立販賣毒品罪，及其所辯何以不足採信，依據卷內證據資料
    詳為指駁論述，說明其取捨之理由，核與經驗及論理法則無
    違。上訴意旨並未依據卷內資料具體指摘原判決究有如何違
    背法令之情形，徒執無關宏旨之枝節問題，或對業經原判決
    已明確論斷說明之事項，任憑己意再為事實之爭執，顯與法
    律所規定得為第三審上訴理由之違法情形不相適合。揆諸首
    揭說明，其上訴為違背法律上之程式，應予駁回。
據上論結，應依刑事訴訟法第395條前段，判決如主文。
中    華    民    國   110    年    10    月    21    日
                  刑事第四庭審判長法  官  林  立  華  
                                  法  官  謝  靜  恒  
                                  法  官  林  瑞  斌  
                                  法  官  李  麗  珠  
                                  法  官  王  敏  慧  
本件正本證明與原本無異
                                  書記官
中    華    民    國   110    年    10    月    28    日